【裁判字號】    92,交聲,465
【裁判日期】    921128
【裁判案由】    聲明異議
【裁判全文】
臺灣臺南地方法院交通事件裁定                    九十二年度交聲字第四六五號
    移
    受處分人
    即異議人  甲○○
右列受處分人因違反道路交通管理處罰條例案件，對於交通部公路總局嘉義區監理所
台南監理站民國九十二年七月十四日所為之裁決處分（處分案號：南監五字第裁七四
─ＮＥ0000000號），聲明異議，本院裁定如左：
    主  文
原處分撤銷。
甲○○不罰。
    理  由
一、本件原處分意旨略以：受處分人即異議人甲○○所有之車牌號碼ＵＦ—２９４３
    號自小客車，於民國九十二年五月五日十六時四十五分許，由不詳駕駛人駕駛，
    途經速限五十公里之一八四縣道崙頂路段時，為警以電腦雷達自動照相測速器測
    獲該輛自小客車之行車時速高達七十七公里，已超速二十七公里，經高雄縣政府
    警察局湖內分局警備隊警員逕行開單舉發，移送機關即交通部公路總局嘉義區監
    理所台南監理站，復以違規事實明確，乃依道路交通管理處罰條例第四十條第一
    項、第六十三條第一項第一款之規定，裁處異議人罰鍰新臺幣一千九百元並記違
    規點數一點等語。
二、受處分人即異議人甲○○則辯稱：其於九十二年五月四日晚上十一時許，駕駛前
    開自小客車在行經高速公路時，因汽車電瓶及發電機發生故障，經開設保養廠之
    馬國泰至現場將該車拖回保養廠修復，至翌日晚間七時許，其才至馬國泰在高雄
    縣路竹鄉所開設的鴻嘉汽車保養廠領回該車，故本件舉發單所載之上開違規時間
    ，應係保養廠的人駕駛該輛汽車上路而違規超速，雖其在收到舉發單後有聯絡馬
    國泰，惟馬國泰不願提供違規時間之真正駕駛人年籍資料，致其到監理站申訴時
    未獲受理，而其並非本件違規超速之汽車駕駛人，不能因其為汽車所有人即對其
    裁罰等語。
三、按汽車駕駛人，行車速度超過規定之最高時速者，處新臺幣一千二百元以上二千
    四百元以下罰鍰，道路交通管理處罰條例第四十條第一項定有明文，是本件違規
    行為係以「汽車駕駛人」為裁罰對象。經查，本件受處分人即異議人甲○○所有
    之前述自小客車，於九十二年五月五日十六時四十五分許，確係由馬國泰汽車保
    養內之技師朱文明駕駛上路等情，業據證人馬國泰於本院調查時到庭陳證：「（
    問：職業為何？）我是鴻嘉汽車有限公司（保養廠）的負責人」、「（問：該輛
    ＵＦ─二九四三號自小客車有無在你保養廠維修過？）有，時間從九十二年五月
    四日晚上十一時許一直到九十二年五月五日下午七時許，該輛車都一直在我的保
    養廠裡面修理」、「（問：九十二年五月五日下午四時四十五分許，該輛車號Ｕ
    Ｆ─二九四三號自小客車有行經一八四線道崙頂路段，當時該輛車是誰駕駛？）
    是我保養廠裡面的師傅，我只知道他姓朱綽號阿明，全名我不曉得。因為該輛車
    送廠維修時是發電機損壞，所以換裝完畢後就開車上一八四線道試車，所以才被
    照相超速。因為我一直很忙所以未將駕駛人的資料提供給異議人」等語綦詳（見
    本院九十二年九月十六日訊問筆錄），而違規當日之汽車駕駛人為朱文明（五十
    九年一月三十日生，身分證統一編號：Ｓ00000000號）乙節，亦有證
    人馬國泰所提供之朱文明駕駛執照影本一紙在卷可憑，是異議人辯稱其並非本件
    違規超速之汽車駕駛人等語，確屬信而有徵，即堪採信。而異議人既非本件超速
    違規之汽車駕駛人，且其所有之前述車輛係因故障而送至保養廠修理後，遭保養
    廠內之技師為試車而自行駕駛上路，異議人事前並不知情，其顯然亦無可歸責於
    己之事由甚明，故尚難僅因異議人為汽車所有人，即可對之逕行裁罰，併此敘明
    。
四、綜上所述，本件受處分人即異議人甲○○所有之車牌號碼ＵＦ—２９４３號自小
    客車，於九十二年五月五日十六時四十五分許，係由朱文明駕駛上路，異議人並
    非本件之汽車駕駛人，且亦無可歸責於異議人之事由，既可認定已如前述，從而
    本件異議人之異議，經核為有理由，原處分予以裁罰，於法即有未合，應由本院
    裁定將原處分撤銷，另為異議人不罰之諭知，以資適法。
五、據上論斷，應依道路交通案件處理辦法第二十條前段，裁定如主文。
中      華      民      國      九十二    年    十一    月    二十八    日
                                  臺灣臺南地方法院交通法庭
                                      法  官  張  瑛  宗
右正本證明與原本無異
如不服本裁定應於送達後五日內向本院提出抗告狀
                                      書記官  陳  志  德
中      華      民      國      九十二    年    十二    月      一      日


司法院資訊處製作；財團法人民間司法改革基金會備份。
